【裁判字號】    99,易,1441
【裁判日期】    990901
【裁判案由】    詐欺
【裁判全文】
臺灣高雄地方法院刑事判決              99年度易字第1441號
公  訴  人  臺灣高雄地方法院檢察署檢察官
被      告  己○○
上列被告因詐欺案件，經檢察官提起公訴（99年度偵字第13976
號），及移送併辦（99年度偵字第17570 號、第21855 號），被
告於準備程序中就被訴事實為有罪之陳述，本院裁定改行簡式審
判程序，並判決如下：
    主  文
己○○幫助犯詐欺取財罪，累犯，處有期徒刑伍月，如易科罰金
，以新臺幣壹仟元折算壹日。
    事實及理由
一、本件被告己○○所犯非死刑、無期徒刑或最輕本刑有期徒刑
    三年以上之罪，亦非高等法院管轄第一審案件，且於準備程
    序進行中，被告先就被訴事實為有罪之陳述，經告知被告簡
    式審判程序之旨，並聽取檢察官、被告之意見後，本院裁定
    進行簡式審判程序，是本件之證據調查，依刑事訴訟法第27
    3 條之2 規定，不受同法第159 條第1 項、第161 條之2 、
    第161 條之3 、第163 條之1 及第164 條至第170 條規定之
    限制，合先敘明。
二、本件犯罪事實及證據除引用如附件檢察官起訴書之記載外，
    並補充、更正如下：
（一）犯罪事實部分：詐騙集團成員於取得己○○所申辦之0000
      000000號門號SIM 卡後，即意圖為自己不法之所有，除如
      起訴書所載詐欺甲○○、戊○○得逞外，並以與起訴書所
      示之相同手法致乙○○（業經臺灣臺南地方法院檢察署檢
      察官為不起訴處分確定）陷於錯誤，於民國98年10月8 日
      下午7 時許，在臺南縣新營市○○路某超商附近，將其申
      設之國泰世華商業銀行（下稱國泰世華銀行）帳號000000
      000000號帳戶之存摺、提款卡、密碼、印章及身分證件影
      本等物，交予該詐騙集團成員，嗣詐騙集團詐得上開乙○○國泰世華銀行帳戶後，即於98年10月13日下午1 時30分
      許，以被害人丙○○友人「黃仁智」之名義，撥打電話予
      丙○○，佯稱要調借現金云云，致丙○○陷於錯誤，依指
      示以網路ATM 匯款新臺幣（下同）3 萬元至乙○○上開帳
      戶內；另致辛○○（業經臺灣臺南地方法院檢察署檢察官
      為不起訴處分確定）以其所使用門號0000000000與上開己○○所申設門號聯絡後而陷於錯誤，於98年9 月19日下午
      2 時許，在臺南縣麻豆鎮之麥當勞餐廳，將其開立之第一
      商業銀行佳里分行帳號000-00000000000 號帳戶及京城銀
      行佳里分行（原臺南區中小企業銀行）帳號000 0000000
      000000號（原帳號：000 00000000000000 號）之存摺、
      提款卡及提款密碼，交付予上開詐欺集團所屬姓名年籍不
      詳自稱「林先生」之人，嗣該不詳之人所屬詐欺集團成員
      即意圖為自己不法之所有，於(一)98年9 月29日下午2 時許
      ，撥打電話予庚○○，佯以其客戶之名義向其借款做為資
      金周轉，致使庚○○陷於錯誤，遂依詐欺集團成員之指示
      ，陸續轉帳5 萬、3 萬元至上開辛○○之第一銀行佳里帳
      戶。(二)98年9 月30日上午11時許，撥打電話予壬○○，佯
      以其朋友之名義向其借款，致使壬○○陷於錯誤，遂依詐
      欺集團成員之指示，轉帳3 萬元至上開辛○○之京城銀行
      佳里分行帳戶。嗣丙○○、庚○○、壬○○等人察覺有異
      ，經報警究辦，始循線查悉上情。
（二）證據部分，尚有被告於本院準備程序自白為證，及證人辛○○、庚○○、壬○○、丙○○於警詢中之陳述、證人乙○○於警詢及偵查中之陳述、證人乙○○所有國泰世華銀
      行帳戶開戶資料、交易明細、證人丙○○匯款之元大銀行
      帳務交易明細查詢結果、證人辛○○所有上開帳戶開戶資
      料、交易明細及其所使用門號0000000000雙向通聯、證人
      庚○○、壬○○匯款交易明細可資佐證。
三、按刑法上之幫助犯，係對於犯罪與正犯有共同之認識，而以
    幫助之意思，對於正犯資以助力，而未參與實施犯罪之行為
    者而言（最高法院75年度臺上字第1509號、88年度臺上字第
    1270號判決意旨參照）。是如未參與實施犯罪構成要件之行
    為，且係出於幫助之意思提供助力，即屬幫助犯，而非共同
    正犯。查本件被告提供自己名義申辦之0000000000號行動電
    話門號SIM 卡給真實姓名、年籍均不詳，自稱「黃志強」之
    詐財集團成員，作為該集團實行詐欺取財之犯罪工具，固使
    得不法份子得以遂行詐欺取財之犯行，然被告單純提供SIM
    卡給他人使用之行為，並不等同於向被害人施以欺罔之詐術
    行為，亦無證據證明被告有參與詐欺取財犯行之構成要件行
    為，或與實行詐欺取財犯行之人有犯意聯絡，僅係對於該實
    行詐欺取財犯行之人資以助力，衡諸前揭說明，均應論以幫
    助犯。是核被告所為，係犯刑法第30條第1 項、第339 條第
    1 項之幫助詐欺取財罪。被告以一交付行動電話門號SIM 卡
    之行為，同時幫助他人詐騙數位被害人之犯行，係以一行為
    觸犯數罪名，為想像競合犯，應依刑法第55條規定，論以情
    節較重之一罪處斷。臺灣高雄地方法院檢察署檢察官移送併
    辦被害人乙○○、丙○○、辛○○、庚○○、壬○○等人遭
    詐欺集團成員詐欺取財部分，雖未據公訴人起訴，然此部分
    乃與起訴書所載交付門號SIM 卡之幫助詐欺犯行部分，有想
    像競合之裁判上一罪關係，已如前述，本院自得併予審究，
    附此敘明。被告前有事實欄所載之有期徒刑執行完畢前科紀
    錄，有臺灣高等法院被告前案紀錄表存卷可考，其於受有期
    徒刑之執行完畢後5 年內，故意再犯本件有期徒刑以上之罪
    ，依刑法第47條第1 項之規定，應論以累犯，並加重其刑。
    另依刑法第30條第2 項規定，被告犯行既僅為幫助行為，應
    按正犯之刑減輕之，爰依法先加後減之。本院審酌被告提供
    行動電話門號SIM 卡供不法份子作為犯罪工具，助長犯罪歪
    風，不僅破壞社會治安及妨害金融秩序，並增加國家查緝犯
    罪及被害人尋求救濟之困難，所為實不足取，及考量被告之
    犯罪手段等一切具體情狀，爰量處如主文所示之刑，並諭知
    易科罰金之折算標準，以資懲儆。
據上論斷，應依刑事訴訟法第273 條之1 第1 項、第299 條第1
項前段、第310 條之2 、第454 條第2 項，刑法第30條、第339
條第1 項、第55條、第47條第1 項、第41條第1 項前段，刑法施
行法第1 條之1 ，判決如主文。
本案經檢察官鄧怡君到庭執行職務。
中    華    民    國    99    年    9     月    1     日
              刑事第十七庭    法  官  余銘軒
以上正本證明與原本無異。
如不服本判決應於收受送達後10日內向本院提出上訴書狀，並應
敘述具體理由；如未敘述上訴理由者，應於上訴期間屆滿後20日
內向本院補提理由書（均須按他造當事人之人數附繕本）「切勿
逕送上級法院」。
中    華    民    國    99    年    9     月    2     日
                               書記官 吳書逸
附錄論罪科刑法條
中華民國刑法第339條
（普通詐欺罪）
意圖為自己或第三人不法之所有，以詐術使人將本人或第三人之
物交付者，處 5 年以下有期徒刑、拘役或科或併科 1 千元以下
罰金。
以前項方法得財產上不法之利益或使第三人得之者，亦同。
前二項之未遂犯罰之。
附件
臺灣高雄地方法院檢察署檢察官起訴書
                                     99年度偵字第13976號
    被      告  己○○  男  47歲（民國○○年○月○○日生）
                        住高雄縣鳳山市○○路161巷3號
                        （現另案於臺灣高雄第二監獄燕巢分
                        監執行中）
                        國民身分證統一編號：Ｚ000000000號
上列被告因詐欺案件，業經偵查終結，認應提起公訴，茲將犯罪
事實及證據並所犯法條分敘如下：
        犯罪事實
一、己○○前於民國96年間因竊盜案件，經臺灣高雄地方法院（
    下稱高雄地院）以96年度簡字第2740號判決判處有期徒刑4
    月確定，嗣經高雄地院以96年度聲減字第4895號裁定減為有
    期徒刑2 月；復於96年間，因加重竊盜案件，經高雄地院以
    9 6 年度易字第1527號判決判處有期徒刑8 月確定，經高雄
    地院以96年度聲減字第2612號裁定減為有期徒刑4 月；又於
    96年間因竊盜案件，經高雄地院以96年度簡字第5655號判決
    判處有期徒刑6 月，並減為有期徒刑3 月確定；上開3 罪，
    經高雄地院以96年度聲字第3448號裁定應執行有期徒刑8 月
    。再於96年間因贓物、公共危險案件，經高雄地院以96年度
    簡字第6676號判決分別判處有期徒刑5 月、3 月，應執行有
    期徒刑6 月確定；又於同年間因竊盜案件，經高雄地院以96
    年度簡字第6719號判決判處有期徒刑4 月確定，上開3 罪經
    高雄地院以97年度審聲字第941 號裁定應執行有期徒刑10月
    。前開各罪接續執行，於98年5 月5 日縮刑期滿執行完畢。
    詎仍不知悔改，己○○明知現今詐騙集團用以向被害人施行
    詐術之聯絡電話，均是使用以他人名義申請之電話，可預見
    將自己名義申請之電話門號提供他人使用，有供作財產犯罪
    用途之可能，而一般人取得以他人名義申請之電話門號之目
    的在於取得贓款及掩飾犯行不易遭人追查，竟仍容任所提供
    之電話門號可能被作為實施詐欺取財犯罪工具之不確定故意
    ，於民國98年9 月5 日之某時許，在高雄地區某通訊行，申
    辦家樂福電信股份有限公司所有之0000000000號行動電話門
    號後，在同時、地，將上開門號SIM 卡交付予真實姓名年籍
    不詳之自稱「黃志強」之人及其所屬之詐騙集團使用，供作
    向不特定民眾詐財之工具，而該集團成員取得上開門號後即
    共同基於意圖為自己不法之所有，於98年9 、10月間，在「
    小兵立大功」刊登寶銀金融行銷之貸款廣告，並以己○○申
    設之上開行動電話門號作為聯繫使用，致甲○○、戊○○（
    該2 人業經臺灣臺南地方法院檢察署檢察官為不起訴處分確
    定）不疑有他致陷於錯誤：（一）甲○○於98年10月2 日晚
    上7 、8 時許，在臺南市○○路、中華東路口附近某處，將
    其申設之中華郵政股份有限公司永樂郵局帳號000000000000
    00號帳戶之存摺、提款卡、密碼，交予該詐騙集團成員，（
    二）戊○○於98年9 月底、10月初某日，在臺南縣仁德鄉○○路麥當勞前，將其申設之京城商業銀行歸仁分行帳號0000
    00000000號帳戶及中華郵政股份有限公司南保郵局帳號0000
    00000000號帳戶之存摺、提款卡、密碼等，交予該詐騙集團
    成員。嗣詐騙集團詐得上開3 個帳戶後，即於98年10月5 日
    下午13時許，以電話向丁○○誆稱：為其友人，急需用錢等
    語，致丁○○陷於錯誤，陸續匯款新臺幣（下同）10萬元至
    甲○○上開永樂郵局帳戶、20萬元至戊○○上開京城商業銀
    行歸仁分行帳戶、20萬元至戊○○上開南保郵局帳戶。嗣經
    丁○○察覺有異，報警究辦始知受騙。
二、案經臺灣臺南地方法院檢察署檢察官簽分呈請臺灣高等法院
    檢察署核轉本署偵辦。
        證據並所犯法條
一、訊據被告己○○固不否認其有將上開行動電話門號交付不詳
    人之事實，惟矢口否認有何詐欺之犯行，辯稱：係綽號「大
    塊強」之友人「黃志強」需要行動電話使用，伊才會去申辦
    門號給他使用云云。經查，當今申辦行動電話門號，並無何
    特殊之限制，意即一般人只要備妥相關證件，即可申請辦理
    ，質之被告到庭陳稱：伊不知道「黃志強」之真實姓名年籍
    ，伊有考慮到是否會被拿去犯罪使用，但「黃志強」跟伊保
    證不會有事情等語，益證被告應可預見並知悉其申辦之行動
    電話門號倘交付予他人使用，將供犯罪之用，被告所辯，實
    不足採。復且，前揭犯罪事實業據被害人丁○○於警詢中指
    訴綦詳，核與另案被告甲○○及戊○○於警詢及偵查中供述
    之情節相符，並有上開帳戶之開戶資料及交易明細影本、中
    國信託商業銀行及兆豐國際商業銀行匯款申請書、被告己○○所申辦之行動電話門號基本資料列表及通聯調閱查詢單、
    內湖派出所報案三聯單及受理詐騙帳戶通報警示簡便格式表
    、內政部警政署反詐騙案件紀錄表、報紙廣告等資料附卷足
    稽。依一般人之社會生活經驗，苟見他人不以自己名義申請
    開戶，反而蒐集他人之行動電話門號供己使用，衡情應對於
    是否合法使用乙節當有合理之懷疑；況現今社會上，詐欺犯
    罪集團以人頭行動電話門號來作為詐騙工具，經各種平面或
    是電子媒體一再傳播，而成為眾所周知之事實，被告已係成
    年人，非無社會經驗，就他人使用其行動電話門號之用途，
    豈無起疑之理；是被告於提供上開行動電話門號給他人使用
    前，應足以預見對方可能將其所提供之行動電話門號用於從
    事詐欺，或掩飾其犯罪，而不違反其本意，被告有幫助他人
    詐欺之不確定故意甚明。被告犯行堪以認定。
二、按刑法上之幫助犯，係對於犯罪與正犯有共同之認識，而以
    幫助之意思，對於正犯資以助力，而未參與實施犯罪之行為
    者而言（最高法院75年度台上字第1509號、88年度台上字第
    1270號判決意旨參照），循依而論，如未參與實施犯罪構成
    要件之行為，且係出於幫助之意思提供助力，即屬幫助犯，
    而非共同正犯。核被告己○○所為，係犯刑法第30條第1 項
    前段、第339 條第1 項之幫助詐欺取財罪嫌。被告前曾犯如
    事實欄所載之罪，此有本署刑案資料查註紀錄表在卷可憑，
    5 年內故意再犯本罪，請依刑法第47條第1 項累犯之規定加
    重其刑論處。
三、依刑事訴訟法第251條第1項提起公訴。
    此    致
臺灣高雄地方法院
中    華    民    國    99    年    5     月     6    日
                              檢  察  官  癸○○
上正本證明與原本無異
中    華    民    國    99    年    5     月    17    日
                              書  記  官

司法院資訊處製作；財團法人民間司法改革基金會備份。
